臺灣嘉義地方法院刑事判決　　　　　　　 96年度易字第534號
公　訴　人　臺灣嘉義地方法院檢察署檢察官
被　　　告　甲○○
選任辯護人　汪玉蓮律師
上列被告因違反家庭暴力防治法等案件，經檢察官提起公訴（96
年度偵字第4936、6070、6192、6204、6440、6441號），本院判
決如下：
    主  文
甲○○違反法院依修正前家庭暴力防治法第十三條所為禁止騷擾
之聯絡行為，陸罪，累犯，各處拘役肆拾日，如易科罰金，均以
新臺幣壹仟元折算壹日。應執行拘役壹佰貳拾日，如易科罰金，
以新臺幣壹仟元折算壹日。
被訴毀損、傷害部分（理由六部分），均公訴不受理。
    事  實
一、甲○○前於民國83年間，因懲治盜匪條例等案件，經臺灣高
    等法院臺南高分院以83年度上訴字第1951號判決，判處應執
    行有期徒刑12年確定，於民國89年7月10日假釋出監，並於
    94年12月28日假釋期滿，所餘刑期內未經撤銷假釋，其未執
    行之刑，以已執行論。其與丁○○前係配偶，2人具有家庭
    暴力防治法第3條第1款所定之家庭成員關係。緣甲○○曾對
    丁○○實施家庭暴力之行為，丁○○因而向本院聲請核發保
    護令，經本院家事法庭依據修正前家庭暴力防治法第13條之
    規定，於95年2月17日以95年度家護字第27號核發民事通常
    保護令，裁定不得對丁○○實施身體或精神上不法侵害之行
    為，不得直接或間接對於丁○○為騷擾之聯絡行為，該保護
    令有效期間為1年，並於96年3月23日以96年度家護聲字第1
    號裁定延長保護期間1年，甲○○於96年3月30日收受上開保
    護令。詎甲○○於上開保護令有效期間，竟分別基於違反保
    護令之犯意，於下列時間、地點為下列行為，違反本院上揭
    96年度家護聲字第1號民事通常保護令裁定：
  (一)於96年7月7日2時30分許，爬上嘉義縣竹崎鄉市○○村
    24之2號隔壁丁○○未設地址之住處2樓，要求丁○○開門，
    為丁○○所拒，竟以石頭丟擲丁○○所有之玻璃窗及冷氣機
    上方木板，致玻璃窗及木板破裂損壞（毀損部分已撤回告訴
    ，詳後述），對丁○○為騷擾之聯絡行為。
  (二)於96年7月8日3時10分許，以石頭丟擲丁○○上揭住處1樓鐵
    捲門及2樓玻璃窗，致鐵捲門及玻璃窗損壞（毀損部分已撤
    回告訴，詳後述），對丁○○為騷擾之聯絡行為。
  (三)於96年7月10日15時50分許，在嘉義縣竹崎鄉○○村○○路
    61-1號丁○○居所，因小孩問題，與丁○○發生爭執，以非
    其所有之鐵棍1支，敲擊上址乙○○○所有之玻璃門，致玻
    璃門損壞（毀損部分已撤回告訴，詳後述），對丁○○為騷
    擾之聯絡行為。
  (四)於96年7月10日20時55分許，因探視小孩問題心生不悅，以
    其所有之鐵鎚1支，敲擊丁○○上揭住處1樓鐵捲門，致鐵捲
    門損壞（毀損部分已撤回告訴，詳後述），對丁○○為騷擾
    之聯絡行為。
  (五)於96年7月25日5時許，駕駛其所有之車牌號碼9627-NL號自
    用小客車，撞擊丁○○上開住處1樓鐵捲門，致鐵捲門損壞
    （毀損部分已撤回告訴，詳後述），對丁○○為騷擾之聯絡
    行為。
  (六)於96年8月1日3時20分許，因爬上丁○○上揭住處2樓，經丁○○發現後喝止，而心生不滿，以其所有之榔頭1支，敲擊
    上揭住處1樓鐵門，致鐵捲門損壞（毀損部分已撤回告訴，
    詳後述），對丁○○為騷擾之聯絡行為。
二、案經丁○○訴由嘉義縣警察局竹崎分局報請臺灣嘉義地方法
    院檢察署檢察官偵查起訴。
    理  由
一、按除簡式審判程序、簡易程序及刑事訴訟法第376條第1款、
    第2款所列之罪之案件外，第一審應行合議審判，刑事訴訟
    法第284條之1定有明文。本件被告甲○○所犯係屬刑事訴訟
    法第376條第1款所列之最重本刑3年以下有期徒刑之罪，依
    法獨任進行審理程序，合先敘明。
二、次按被告以外之人於審判外之言詞或書面陳述，除法律有規
    定者外，不得作為證據。當事人、代理人或辯護人於法院調
    查證據時，知有第159條第1項不得為證據之情形，而未於言
    詞辯論終結前聲明異議者，視為有前項之同意。被告以外之
    人於偵查中向檢察官所為之陳述，除顯有不可信之情況者外
    ，得為證據。刑事訴訟法第159條第1項、第159條之5第2項
    、第159條之1第2項分別定有明文。查證人即告訴人丁○○
    、證人乙○○○就事實欄一(三)部分於警詢之陳述，係被告以
    外之人於審判外之陳述，屬傳聞證據，被告之辯護人並於本
    院準備程序時爭執其等證據能力，是其等此部分之陳述，應
    認無證據能力。又檢察官、被告及辯護人對於證人丁○○、
    乙○○○本件其餘於警詢時證述，及證人劉林麥於警詢時之
    陳述，未於言詞辯論終結前聲明異議，本院審酌其等言詞陳
    述作成時之情況，核無違法取證或其他瑕疵，認為以之作為
    證據為適當，是其等此部分之陳述，應有證據能力。又辯護
    人雖主張證人乙○○○於檢察官依法訊問並命具結之證詞無
    證據能力，然本院審酌其於陳述時之外在環境及情況，並無
    顯有不可信之情況，從而其此部分之證述，亦有證據能力。
三、訊據被告對於上揭(一)(二)(四)(六)之犯行坦承不諱，惟矢口否認事
    實欄一(三)(五)之犯行，辯稱：事實欄一(三)部分，當天是丁○○
    拿農具要打伊，伊腳不小心去踢到玻璃門，玻璃才破掉，伊
    的腳也被割傷，伊當天沒有拿鐵棍；事實欄一(五)部分，伊是
    不小心開車撞到的，只有輕輕的碰到伊就煞車云云。惟查：
  (一)上開(一)(二)(四)(五)(六)之犯罪事實，分據證人丁○○、乙○○○及
    劉林麥於警詢時證述綦詳（見嘉竹警偵字第0960028245號卷
    第19-20、24-26、34-35頁、嘉竹警偵字第0960028926號卷
    第7-8頁、嘉竹警偵字第0960028993號卷第4-5頁、嘉竹警偵
    字第0960082577號卷第5-6頁），上揭事實欄一(三)之犯罪事
    實，並經告訴人乙○○○於偵查時結證明確（見96年度偵字
    第4936號卷第7頁），另有被害報告單3紙、被害報告書1紙
    、現場照片26張，及本院96年度家護聲字第1號民事通常保
    護令1份等在卷可考（見嘉竹警偵字第0960028245號卷第43-
    44、46、50-54、60-61、66-67頁、嘉竹警偵字第096002892
    6號卷第12-13頁、嘉竹警偵字第0960028993號卷第8-10、12
    頁、嘉竹警偵字第0960082577號卷第7-8頁），且經本院調
    閱上開民事保護令卷宗核閱屬實，足認被告確有上揭違反保
    護令之犯行。
  (二)雖被告以上詞置辯，然證人乙○○○於偵查時已結證稱：被
    告要跟丁○○搶小孩，搶不到他就很生氣，拿1支鐵棍把玻
    璃打碎等語（見96年度偵字第4936號卷第7頁），且證人丁○○及乙○○○於警詢時之證述，雖無證據能力，然可用以
    彈劾證人乙○○○於偵查時證述之可信性，而觀諸證人丁○○於警詢時證稱：96年7月10日15時50分許，被告自車上拿
    了1支鐵棍，將伊媽媽的大門玻璃打破，破碎的玻璃散落屋
    內等語（見嘉竹警偵字第0960028245號卷第22頁），證人乙○○○於警詢時則證稱：被告拿1支鐵棍朝伊家的玻璃門砸
    下去，結果玻璃門當場碎裂散了一地等語（見嘉竹警偵字第
    0960028245號卷第30頁），是證人乙○○○之證述前後均一
    致，而證人丁○○之證述則與證人乙○○○之證述互核相符
    ，故證人乙○○○於偵查時之證述，應與事實相符，足認被
    告係持鐵棍故意毀損玻璃門，並非其所辯稱係過失毀損玻璃
    門。再者，觀諸卷附事實欄一(五)照片7張（見嘉竹警偵字第
    0960028993號卷第8-10、12頁），告訴人丁○○住處鐵捲門
    因遭被告駕駛上揭車輛碰撞而整片掀起，且被告之車牌號碼
    9627-NL號自用小客車保險桿右前頭破裂，沾有藍色擦撞痕
    跡，核與告訴人丁○○住處藍色鐵捲門顏色相符，足見被告
    駕車碰撞鐵捲門時力道之大，被告顯非係過失駕車撞擊鐵捲
    門甚明。
  (三)綜上所述，足認被告自白之部分與事實相符，其上揭所辯顯
    係飾卸之詞，委無可採。本件事證明確，被告上揭犯行均堪
    予認定。
四、論罪科刑部分：
  (一)查家庭暴力防治法業於96年3月28日修正公布，並自公布日
    施行，將第13條第2項條文修正為第14條，並將第13條第2項
    第2款之「直接或間接」刪除，另第50條則配合前開條文修
    改，修正條文為第61條規定：「違反法院依第14條第1項、
    第16條第3項所為之下列裁定者，為本法所稱違反保護令罪
    」，實質上法律效果並無變更，故不生新舊法比較之問題，
    參照最高法院95年第21次刑事庭會議決議意旨，非屬法律之
    變更，應適用裁判時之法律。
  (二)本院96年度家護聲字第1號民事通常保護令，係依據修正前
    家庭暴力防治法第13條規定所為之裁定，而家庭暴力指家庭
    成員間實施身體或精神上不法侵害之行為；騷擾指任何打擾
    、警告、嘲弄或辱罵他人之言語、動作或製造使人心生畏怖
    情境之行為，家庭暴力防治法第2條第1款、第3款分別定有
    明文。被告上揭行為，係對家庭成員間實施騷擾之聯絡行為
    ，核被告所為，均係犯家庭暴力防治法第61條第2款之違反
    保護令罪。檢察官認被告係對告訴人實施精神上不法侵害，
    應成立家庭暴力防治法第61條第1款之違反保護令罪，尚有
    未合，惟其基本社會事實同一，應予變更起訴法條為家庭暴
    力防治法第61條第2款之違反保護令罪（已當庭告知所犯法
    條）。被告所犯上開6罪，犯意各別，行為互殊，應予分論
    併罰。
  (三)被告前於83年間，因懲治盜匪條例等案件，經臺灣高等法院
    臺南高分院以83年度上訴字第1951號判決，判處應執行有期
    徒刑12年確定，於89年7月10日假釋出監，並於94年12月28
    日假釋期滿，所餘刑期內未經撤銷假釋，其未執行之刑，以
    已執行論，此有臺灣高等法院被告前案紀錄表1份在卷可參
    ，其受徒刑之執行完畢後，5年以內故意再犯本件有期徒刑
    以上之罪，均為累犯，各應依刑法第47條第1項規定加重其
    刑。爰審酌被告專科畢業之智識程度，僅因細故而為上揭犯
    行之犯罪動機，視法律及公權力於無物，行為之手段，對告
    訴人丁○○所造成之危害，及坦承部分犯行之犯後態度，已
    與告訴人丁○○達成和解，有和解書1份附卷可稽（見本院
    卷第197-198頁）等一切情狀，各量處如主文所示之刑，及
    定其應執行之刑，並均諭知易科罰金之折算標準。至被告事
    實欄一(三)供犯罪所用之鐵棍1支，其於本院審理時否認係其
    所有（見本院卷第185頁）；被告事實欄一(四)(六)供犯罪所用
    之之鐵鎚、榔頭各1支，係被告所有，業已丟棄，已據被告
    於本院審理時供述在卷（見本院卷第185-186頁），且均未
    扣案，爰不另為沒收之諭知。
五、按告訴乃論之罪，告訴人於第一審辯論終結前得撤回其告訴
    ；又告訴經撤回者，應諭知不受理之判決，刑事訴訟法第23
    8條第1項、第303條第3款分別定有明文。本件公訴意旨另以
    ：被告於96年7月25日5時45分許，駕駛其所有之車牌號碼96
    27-NL號自用小客車，撞擊嘉義縣竹崎鄉○○村○○路61-1
    號告訴人丙○○住處之鐵捲門，致鐵捲門損壞，及上揭事實
    欄一(一)至(六)毀損部分之犯行，分別經告訴人丁○○、乙○○○及丙○○訴警偵辦。因認被告另涉犯刑法第354條之毀損
    罪嫌。查被告上揭犯行，依同法第357條規定須告訴乃論，
    茲據告訴人丁○○、乙○○○及丙○○於本院第一審辯論終
    結前，聲請撤回告訴，有撤回告訴狀3份在卷可參（見本院
    卷第163-164、196頁），惟檢察官認被告96年7月25日毀損
    告訴人丁○○及丙○○鐵捲門之犯行，與上揭事實欄一(五)違
    反保護令之犯行；事實欄一(一)至(四)、(六)之毀損犯行，分別與
    上揭事實欄一(一)至(四)、(六)違反保護令之犯行，有想像競合犯
    之裁判上一罪之關係，故就此部分爰不另為不受理判決之諭
    知。
六、本件公訴意旨另以：
  (一)被告基於毀損之犯意，於96年7月10日20時30分許，在嘉義
    縣竹崎鄉義隆村新社坑10號旁之倉庫，及同村新社坑土地公
    廟旁之工寮倉庫，手持鐵橇敲擊告訴人丙○○所有之玻璃窗
    4片、鐵捲門1片及以不明利刃剪斷連接農用噴霧器之塑膠管
    1條，損壞上揭物品，經告訴人丙○○訴警偵辦。因認被告
    涉犯刑法第354條之毀損罪嫌。
  (二)被告於96年7月14日16時許，因無法連絡上丁○○後，遂前
    往告訴人乙○○○上揭住處，要求告訴人乙○○○聯絡，告
    訴人乙○○○無法聯絡上丁○○後，被告竟惱羞成怒而基於
    傷害人之身體之犯意，以預藏之長約5公分摺疊小刀朝告訴
    人乙○○○之頭部左後方刺去，致告訴人乙○○○受有頭部
    裂傷3公分之傷害，經告訴人乙○○○訴警偵辦。因認被告
    涉犯刑法第277條第1項之傷害罪嫌。
  (三)被告因上揭毀損、傷害案件，經檢察官提起公訴，認為被告
    犯刑法第354條、第277條第1項之罪，依同法第357條、第28
    7條規定須告訴乃論，茲據告訴人丙○○、乙○○○於本院
    第一審辯論終結前，聲請撤回告訴，有撤回告訴狀2份在卷
    可參（見本院卷第85、163-164頁），而檢察官認被告此部
    分犯行與上揭起訴並經本院判決有罪部分，犯意各別，罪名
    有異，應予分論併罰，是就此部分爰諭知不受理之判決。
七、至被告於94年12月25日10時20分許，傷害告訴人丁○○之犯
    行，及於96年7月10日20時30分，恐嚇告訴人丙○○部分之
    犯行，業據檢察官於本院第一審辯論終結前撤回起訴，有撤
    回起訴書2份附卷可憑（見本院卷第85、189-190頁），應併
    敘明。
據上論斷，應依刑事訴訟法第284條之1、第299條第1項前段、第
303條第3款、第300條，家庭暴力防治法第61條第2款，刑法第11
條前段、第47條第1項、第51條第6款、第41條第1項前段，判決
如主文。
本案經檢察官廖俊豪到庭執行職務。
中　　華　　民　　國　　96　　年　　12　　月　　31　　日
                 刑事第二庭  法  官    卓春慧
上列正本證明與原本無異。
如不服本判決，應於判決送達後十日內向本院提出上訴狀，上訴
書狀依法應敘述具體理由，如未敘述具體理由者，應於上訴期間
屆滿後二十日內補提理由書於本院（均應附繕本）。告訴人或被
害人如對於本判決不服者，應具備理由請求檢察官上訴，其上訴
期間之計算係以檢察官收受判決正本之日期為準。
中　　華　　民　　國　　97　　年　　1 　　月　　2 　　日
                             書記官     汪淑菁
附錄本案論罪科刑法條全文：
家庭暴力防治法第61條
違反法院依第14條第1項、第16條第3項所為之下列裁定者，為本
法所稱違反保護令罪，處3年以下有期徒刑、拘役或科或併科新
臺幣10萬元以下罰金：
一、禁止實施家庭暴力。
二、禁止騷擾、接觸、跟蹤、通話、通信或其他非必要之聯絡行
    為。
三、遷出住居所。
四、遠離住居所、工作場所、學校或其他特定場所。
五、完成加害人處遇計畫。
